臺灣臺南地方法院刑事判決
111年度易字第98號
公  訴  人  臺灣臺南地方檢察署檢察官
被      告  林柏翰



選任辯護人  王聖傑律師
被告因違反毒品危害防制條例案件，經檢察官提起公訴（110年
度偵字第21375號），因被告於準備程序中為有罪之陳述，本院
告知被告簡式審判程序之旨，並聽取當事人之意見後，經本院裁
定進行簡式審判程序，判決如下：
    主  文
林柏翰持有第三級毒品純質淨重5公克以上，處有期徒刑伍月，
如易科罰金，以新臺幣壹仟元折算壹日。緩刑參年，緩刑期間付
保護管束，並應於本判決確定之日起壹年內，向指定之政府機關
、政府機構、行政法人、社區或其他符合公益目的之機構或團體
，提供壹佰小時之義務勞務。
扣案之IPHONE7手機壹支（含SIM卡壹張，IMEI:○○○○○○○○○○○○○○○
）、第三級毒品愷他命拾肆包（含包裝袋拾肆只，檢驗前總純質
淨重約拾貳點陸貳玖公克，驗餘總淨重約拾伍點參陸捌公克）及
含有第三級毒品4-甲基甲基卡西酮之咖啡包壹佰零玖包（含包裝
袋壹佰零玖只，檢驗前總純質淨重約拾壹點捌壹公克）均沒收。
    事實及理由
一、本件犯罪事實及證據，除犯罪事實欄一第4行至第5行更正停
    車場地址為「臺南市○○區○○○路000巷00號旁空地『台灣聯通
    停車場』(經檢察官當庭更正)」、第6行刪除「以不詳代價」
    等字、第10行愷他命檢驗前純質淨重更正為「12.629公克(
    經檢察官當庭更正)」及證據部分增列「被告於本院準備程
    序及審理時之自白」外，其餘均引用檢察官起訴書之記載（
    詳如附件所示）。
二、論罪科刑：
(一)按毒品危害防制條例第2條第2項既依毒品之成癮性、濫用性
    及對社會之危害性將之分為四級，則不同品項之同級毒品，
    其對法益危害性仍屬相同，是在判斷所持有毒品之數量是否
    已達該條例第11條第3 至6 項所定之一定數量時，應將同級
    毒品合併計算，不因其分屬不同品項而分開計算（臺灣高等
    法院暨所屬法院102 年法律座談會刑事類提案第19號研討結
    果參照）。
(二)按愷他命及4-甲基甲基卡西酮（Mephedrone）係毒品危害防
    制條例第2條第2項第3款所規定之第三級毒品。核被告林柏
    翰所為，係犯毒品危害防制條例第11條第5 項之持有第三級
    毒品純質淨重5公克以上罪。　　
(三)又按刑法第62條所規定之自首，以對於未發覺之罪，向有偵
    查權之機關或公務員自承犯罪，進而接受裁判為要件。查被
    告為警攔查時，主動交付扣案之第三級毒品愷他命14包及含
    有第三級毒品4-甲基甲基卡西酮之咖啡包109包予員警，始
    經警查獲本案持有第三級毒品純質淨重5 公克以上犯行，有
    被告之警詢筆錄、偵訊筆錄及臺南市政府警察局第二分局刑
    事案件報告書各1份附卷（詳警卷第3頁至第10頁、臺灣臺南
    地方檢察署110年度偵字第21375號偵查卷宗〈以下簡稱偵卷〉
    第3頁至第5頁、第20頁）可按，是被告係在有偵查犯罪職權
    之機關或公務員知悉前，對於未發覺之罪自首，且迄未逃避
    偵審，爰依刑法第62條前段規定，減輕其刑。
(四)爰審酌被告無視國家禁令，恣意持有第三級毒品，且所持有
    之毒品數量非微，如流通市面，將危害國人身心健康及社會
    秩序至鉅，且對戒絕毒癮危害之公共利益造成潛在危險，猶
    違犯本案持有第三級毒品純質淨重5公克以上犯行，所為實
    不足取，惟念被告犯後坦承犯行，持有第三級毒品之數量非
    少，甫持有不久即為警查獲，持有時間亦不長，並審酌被告
    始終坦承犯行，態度尚佳，兼衡被告自陳高中畢業之智識程
    度、與阿嬤、姑姑同住，在工地上班，月收入約新臺幣（下
    同）16,000元之家庭生活經濟狀況（詳本院卷第64頁）等一
    切情狀，量處如主文所示之刑，並諭知易科罰金之折算標準
    ，以資懲儆。
(五)被告前未曾因故意犯罪受有期徒刑以上刑之宣告，有本院被
    告前案紀錄表1份在卷（本院卷第67頁）可參，其年僅18歲
    ，年紀尚輕，其因一時失慮致罹刑典，經此偵、審程序及刑
    之宣告，當知所警惕，認其所宣告之刑，以暫不執行為適當
    ，依刑法第74條第1項第1款之規定，併予宣告緩刑3年。又
    為免被告存有僥倖心理，以使對自身行為有所警惕，確保緩
    刑之宣告能收具體之成效，爰依同法第74條第2項第5款及同
    法第93條第1項第2款之規定，命其於緩刑期間付保護管束，
    並應於本判決確定之日起2年內，向指定之政府機關、政府
    機構、行政法人、社區或其他符合公益目的之機構或團體，
    提供100小時之義務勞務，以啟自新。　
三、沒收部分：
(一)按毒品危害防制條例第18條第1項前段之規定，應予「沒收
    銷燬」之毒品，以經查獲之第1、2級毒品為限。又毒品依其
    成癮性、濫用性及對社會危害性，共分為四級，施用或持有
    第3、4級毒品，因其可罰性較低，該條例除就持有第3、4級
    毒品純質淨重5公克以上設有處罰規定外，未另設處罰之規
    定，然鑑於第3、4級毒品均係管制藥品，特於同條例第11條
    之1明定無正當理由，不得擅自持有；第18條第1項後段復規
    定查獲之第3、4級毒品，無正當理由而擅自持有者，均「沒
    入銷燬」之，從而，依同條例第18條第1項後段應沒入銷燬
    之毒品，專指查獲施用或持有之第3、4級毒品，但不構成犯
    罪行為者而言，如販賣第3級毒品既屬同條例相關法條明文
    規定處罰之犯罪行為，即非該條項應依行政程序沒入銷燬之
    範圍，但該行為既已構成犯罪，則該毒品即屬不受法律保護
    之違禁物，自應回歸刑法之適用(最高法院96年度台上字第8
    84號、98年度台上字第2889號、99年度台上字第338號判決
    意旨參照)。次按違禁物，不問屬於犯罪行為人與否，沒收
    之，刑法第38條第1項定有明文。查扣案之白色結晶14包（
    驗前總純質淨重約12.629公克，驗餘淨重約15.368公克）及
    毒品咖啡包109包（驗前總純質淨重約11.81公克），經送高
    雄市立凱旋醫院、內政部警政署刑事警察局，分別檢出第三
    級毒品愷他命、4-甲基甲基卡西酮成分，此有高雄市立凱旋
    醫院110年12月09日高市凱醫驗字第70316號濫用藥物成品檢
    驗鑑定書、內政部警政署刑事警察局110年11月5日刑鑑字第
    1108016550號鑑定書在卷（詳偵卷第53頁至第57頁、第51頁
    至第52頁）可稽，核屬違禁物，揆諸前開說明，均應依刑法
    第38條第1項規定宣告沒收。至於包覆上開毒品之包裝袋共1
    23只，因沾有微量毒品成分，無法完全析離，應整體視為查
    獲之毒品，一併依上開規定宣告沒收。又送鑑耗損部分毒品
    既已滅失，自無庸再予宣告沒收，附此敘明。
(二)又按供犯罪所用、犯罪預備之物或犯罪所生之物，屬於犯罪
    行為人者，得沒收之，刑法第38條第2項前段定有明文。查
    扣案之IPHONE7手機1支（含SIM卡1張，IMEI:0000000000000
    00），係被告所有，供其與上手「黃大文」聯絡拿取本案愷
    他命14包及毒品咖啡包109包所用之物，業據被告自稱在卷(
    詳本院卷第60頁)，爰依刑法第38條第2項前段之規定宣告沒
    收之。
據上論斷，應依刑事訴訟法第273條之1第1項、第299條第1項前
段、第310條之2、第454條第2項、毒品危害防制條例第11條第5
項、刑法第11條前段、第41條第1項前段、第62條前段、第38條
第1項、第38條第2項前段、第74條第1項第1款、第2項第5款、第
93條第1項第2款，判決如主文。
本案經檢察官莊立鈞提起公訴，檢察官蘇聖涵到庭執行職務。
中　　華　　民　　國　　111 　年　　3 　　月　　31　　日
　　　　　　　　　刑事第八庭    法　官　鄭燕璘
以上正本證明與原本無異
如不服本判決應於收受本判後20日內向本院提出上訴書狀，並應
敘述具體理由。其未敘述上訴理由者，應於上訴期間屆滿後20日
內向本院補提理由書狀（均須按他造當事人之人數附繕本）「切
勿逕送上級法院」。
  　　　　　　　　　　　　　　　書記官　陳冠廷
中　　華　　民　　國　　111 　年　　3 　　月　　29　　日
附錄本案論罪科刑法條全文：
毒品危害防制條例第11條
持有第一級毒品者，處 3 年以下有期徒刑、拘役或新臺幣 30
萬元以下罰金。
持有第二級毒品者，處 2 年以下有期徒刑、拘役或新臺幣 20
萬元以下罰金。
持有第一級毒品純質淨重十公克以上者，處 1 年以上 7 年以下
有期徒刑，得併科新臺幣 1 百萬元以下罰金。
持有第二級毒品純質淨重二十公克以上者，處 6 月以上 5 年以
下有期徒刑，得併科新臺幣 70 萬元以下罰金。
持有第三級毒品純質淨重五公克以上者，處 2 年以下有期徒刑
，得併科新臺幣 20 萬元以下罰金。
持有第四級毒品純質淨重五公克以上者，處 1 年以下有期徒刑
，得併科新臺幣 10 萬元以下罰金。
持有專供製造或施用第一級、第二級毒品之器具者，處 1 年以
下有期徒刑、拘役或新臺幣 10 萬元以下罰金。　
　

附件：
臺灣臺南地方檢察署檢察官起訴書
                                    110年度偵字第21375號
　　被　　　告　林柏翰　男　38歲（民國00年0月00日生）
　　　　　　　　　　　　住○○市○○區○○里0鄰○○○街0
　　　　　　　　　　　　0號
　　　　　　　　　　　　居臺南市○○區○○○街00巷00弄0
　　　　　　　　　　　　號
　　　　　　　　　　　　國民身分證統一編號：Z000000000號
上列被告因違反毒品危害防制條例案件，已經偵查終結，認應該
提起公訴，茲將犯罪事實及證據並所犯法條分敘如下：
　　　　犯罪事實
一、林柏翰明知愷他命、4-甲基甲基卡西酮均屬毒品危害防制條
    例第2條第2項第3款所稱之第三級毒品，禁止非法持有純質
    淨重5公克以上，竟基於持有第三級毒品純質淨重5公克以上
    之犯意，於民國110年10月9日凌晨0時許，在臺南市永康區
    中華路某投幣式停車場，向真實姓名、年籍均不詳綽號「黃
    大文」之成年男子，以不詳代價收取含有第三級毒品愷他命
    14包、4-甲基甲基卡西酮成分之咖啡包109包（詳如附表一
    、二）而持有之。嗣於同日凌晨4時24分許，在臺南市中西
    區永華路與大智街口為警攔查，當場扣得其持有之上開愷他
    命14包、咖啡包109包（檢驗前純質淨重共計12.719公克、
    驗前總純質淨重共約11.81公克）而查獲。
二、案經臺南市政府警察局第二分局報告偵辦。
　　　　證據並所犯法條
一、證據清單及待證事實：
編號 證據名稱 待證事實 一 被告林柏翰於警詢時及偵查中之供述 被告坦承持有扣案毒品愷他命、咖啡包等事實。  扣押筆錄、扣押物品目錄表各1份、查獲照片11張（警卷第71頁以下）、毒品照片41張（警卷第83頁以下）、蒐證照片44張（見偵卷） 被告於110年10月9日日凌晨4時24分許，在臺南市中西區永華路與大智街口為警攔查，當場扣得其持有之上開愷他命14包、咖啡包109包（檢驗前純質淨重共計12.719公克、驗前總純質淨重共約11.81公克）等事實。  內政部警政署刑事警察局鑑定書（110年11月5日刑鑑字第1108016550號）1份 上開毒品咖啡包經送檢驗，結果含有4-甲基甲基卡西酮成分且純質淨重達5公克以上之事實（檢驗結果詳如附表二）。  高雄市立凱旋醫院濫用藥物成品檢驗鑑定書1份 上開毒品愷他命經送檢驗，結果含有4-甲基甲基卡西酮成分且純質淨重達5公克以上之事實（檢驗結果詳如附表一）。 
二、核被告所為，係犯毒品危害防制條例第11條第5項之持有第
    三級毒品純質淨重5公克以上罪嫌。又愷他命、4-甲基甲基
    卡西酮均係毒品危害防制條例第2條第2項第3款所定之第三
    級毒品，屬違禁物，附表一、二所示之扣案物，請依刑法第
    38條第1項宣告沒收之。
三、至報告意旨認被告涉犯運輸毒品，及意圖販賣而持有第三級
    毒品等罪嫌，此業經被告否認。經查，本案係被告違規在路
    邊停車偶然為警攔檢盤查而查獲，並未查得帳冊、計算機、
    磅秤或分裝袋等販賣毒品所用之物，亦無查得任何被告意圖
    營利而販入，或有向外求售或供買方看貨或與之議價等相關
    以供佐憑被告主觀具販賣意圖之其他具體事證，被告持有毒
    品咖啡包之原因非僅一端，自難僅憑其持有毒品愷他命、咖
    啡包數量之多寡，即推定其係基於營利而持有，並遽認被告
    有何運輸毒品、意圖販賣而持有第三級毒品等犯行。然此等
    部分如成立犯罪，與上揭起訴部分有實質上一罪關係，應為
    起訴效力所及，爰不另為不起訴之處分，併此敘明。
四、依刑事訴訟法第251條第1項提起公訴。
　　此　致
臺灣臺南地方法院
中　　華　　民　　國　 111　　年　　1 　　月　　11　　日
　　　　　　　　　　　　　　　檢察官　莊  立  鈞
本件正本證明與原本無異
中　　華　　民　　國　 111　　年　　1　 月　  14　　日
                              書  記  官  林志誠
附錄本案所犯法條全文 
毒品危害防制條例第11條
持有第一級毒品者，處 3 年以下有期徒刑、拘役或新臺幣 30
萬元以下罰金。
持有第二級毒品者，處 2 年以下有期徒刑、拘役或新臺幣 20
萬元以下罰金。
持有第一級毒品純質淨重十公克以上者，處 1 年以上 7 年以下
有期徒刑，得併科新臺幣 1 百萬元以下罰金。
持有第二級毒品純質淨重二十公克以上者，處 6 月以上 5 年以
下有期徒刑，得併科新臺幣 70 萬元以下罰金。
持有第三級毒品純質淨重五公克以上者，處 2 年以下有期徒刑
，得併科新臺幣 20 萬元以下罰金。
持有第四級毒品純質淨重五公克以上者，處 1 年以下有期徒刑
，得併科新臺幣 10 萬元以下罰金。
持有專供製造或施用第一級、第二級毒品之器具者，處 1 年以
下有期徒刑、拘役或新臺幣 10 萬元以下罰金。

附表一：
編號 物品名稱 數量 單位 重量 備註 1 愷他命 1 包 毛重2.0公克 檢驗前純質淨重1.353公克 ◎第三級   毒品 2 愷他命 1 包 毛重1.01公克 檢驗前純質淨重0.563公克 ◎第三級毒品 3 愷他命 1 包  毛重2.01公克 檢驗前純質淨重1.402公克 ◎第三級毒品 4 愷他命 1 包 毛重0.97公克 檢驗前純質淨重0.533公克 ◎第三級毒品 5 愷他命 1 包 毛重1.99公克 檢驗前純質淨重1.422公克 ◎第三級毒品 6 愷他命   1 包 毛重1.0公克 檢驗前純質淨重0.645公克 ◎第三級毒品 7 愷他命   1 包 毛重0.98公克 檢驗前純質淨重0.604公克 ◎第三級毒品 8 愷他命   1 包 毛重1.0公克 檢驗前純質淨重0.609公克 ◎第三級毒品 9 愷他命   1 包 毛重1.99公克 檢驗前純質淨重1.499公克 ◎第三級毒品 10 愷他命   1 包 毛重2.0公克 檢驗前純質淨重1.401公克 ◎第三級毒品 11 愷他命   1 包 毛重1.0公克 檢驗前純質淨重0.635公克 ◎第三級毒品 12 愷他命   1 包 毛重0.97公克 檢驗前純質淨重0.706公克 ◎第三級毒品 13 愷他命   1 包 毛重0.96公克 檢驗前純質淨重0.622公克 ◎第三級毒品 14 愷他命   1 包 毛重0.98公克 檢驗前純質淨重0.635公克 ◎第三級毒品     檢驗前純質淨重共計12.719公克  
附表二：
編號 物品名稱 數量 單位 重量 備註 15至27、123 咖啡包 14 包 驗前總毛重63.06公克 檢驗前總淨重約50.46公克【純度未達1％，無法據以估算總純質淨重】 紅色包裝 ●抽取編號18鑑定：微量第三級毒品4-甲基甲基卡西酮、甲基-N,N-二甲基卡西酮 28至53 咖啡包 26 包 毛重164.26公克 檢驗前總淨重約142.42公克（推估編號28至53均含4-甲基甲基卡西酮之驗前總純質淨重約8.54公克）【甲基-N,N-二甲基卡西酮純度未達1％，無法據以估算總純質淨重】 白色包裝 ◎抽取編 號51鑑定：第三級毒品4-甲基甲基卡西酮、微量甲基-N,N-二甲基卡西酮 54至122 咖啡包 69 包  毛重388.19公克 檢驗前總淨重約327.47公克（推估編號54至122均含4-甲基甲基卡西酮之驗前總純質淨重約3.27公克）【甲基-N,N-二甲基卡西酮純度未達1％，無法據以估算總純質淨重】 藍色包裝 ◎抽取編 號61鑑定：第三級毒品4-甲基甲基卡西酮、微量甲基-N,N-二甲基卡西酮   共計109 包 推估編號28至53、54至122均含4-甲基甲基卡西酮之驗前總純質淨重共約 11.81公克